【裁判字號】    94,交訴,33
【裁判日期】    950118
【裁判案由】    過失致死
【裁判全文】
臺灣苗栗地方法院刑事判決              94年度交訴字第33號
公  訴  人  臺灣苗栗地方法院檢察署檢察官
被      告  甲○○
選任辯護人  陳賜良律師
上列被告因過失致死案件，經檢察官提起公訴 （94年度偵字第2
406號），本院判決如下：
    主  文
甲○○從事業務之人，因業務上之過失致人於死，處有期徒刑陸
月，如易科罰金，以參佰元折算壹日。
    事  實
一、甲○○平日以務農並兼營餐飲外燴（辦桌）維生，駕駛貨車
    載運農用器具及外燴器具（廚具、碗盤、桌椅等），係其附
    隨業務，為從事業務之人。民國94年4 月19日15時30分許，
    正當甲○○結束在苗栗縣頭份鎮斗煥里之外燴工作，駕駛車
    牌Q8─671號自用大貨車，載運外燴器具，並搭載其妻魏鍾
    玉梅、其大嫂魏劉玉定，欲返回臺中縣東勢鎮住○○○○道
    臺三線，由往南方向行駛，行經苗栗縣南庄鄉○○村○ 鄰○
    道臺3 線99公里550 公尺之內側車道，正欲通過該處交岔路
    口。此時，其本應注意車輛行經閃光黃燈號誌路口，應減速
    接近，注意安全，小心通過。而依當時天候晴、日間自然光
    線、道路乾燥無缺陷、路面無障礙物、視距良好等情狀，並
    無不能注意之情事，竟疏未注意及此，即欲貿然通過該交岔
    路口。斯時，適有彭文雄無照騎乘車牌ILO ─366 號重型機
    車，沿該處產業道路自東往西，由苗栗縣南庄鄉南埔村往北
    埔村方向行駛，行經該處交岔路口，因行經閃光紅燈號誌路
    口，未讓幹道車亦即甲○○所駕駛之上述自用大貨車先行，
    2車遂於上述交岔路口發生碰擊，致彭文雄人車倒地，受有
    頭部外傷、顱內出血等傷害。而甲○○於肇事後犯罪未被有
    偵查權之公務員或機關發覺前，向據報後到場處理本件交通
    事故之警員張文堯自首坦承犯行，進而接受裁判，但彭文雄
    經送醫急救無效，仍不治死亡。
二、案經臺灣苗栗地方法院檢察署檢察官自動檢舉偵辦後起訴。
    理  由
一、訊據被告甲○○固坦承駕駛前述自大貨車，於上述交岔路口
    ，與彭文雄所騎乘之機車發生碰撞，彭文雄於人車倒地後受
    傷，嗣經送醫急救後仍不治死亡等事實。但其否認有何過失
    ，辯稱：「因車禍發生前距離現場約50公尺的地方，該處十
    字路口右邊是砂石廠，我是往南。當時有一台大貨車從砂石
    場出來，經過該十字路口要往北行駛，大貨車出來在我前方
    左轉時，剛好擋住我和被害人的車子，我們都沒有看到對方
    ，當大貨車轉過去時，我車子減速40公里以下，當時我看到
    彭文雄的車子是從南埔村要往北埔村之方向走，我煞車時已
    經來不及，與他的車子碰撞，依當時情形我只能緊急煞車，
    無法作其他處理，我沒有過失」等語。
二、惟查：
  (一)依據卷附之道路交通事故現場圖、道路交通事故調查報告表
    （一）、（二）及照片所示（參相卷第10至12頁、第20至24
    頁、第71至73頁），並衡諸被告甲○○之陳述、證人魏鍾玉
    梅、魏劉玉定之證詞（參相卷第81至86頁）。可知被告甲○
    ○於上述時間，結束外燴之工作，駕駛Q8─671號自用大貨車
    ，載運外燴器具，並搭載證人魏鍾玉梅、魏劉玉定等人，欲
    返回臺中縣東勢鎮之住處，沿省道臺三線由北往南行駛，行
    經上述交岔路口。而該段道路，係屬4 線車道之省道。且當
    時天候晴，於日間有自然光線，道路乾燥無缺陷，路面並無
    障礙物，視距良好。被告甲○○所駕駛前述自用大貨車之右
    前保險桿，正壓在被害人彭文雄騎乘機車之右側中後方，該
    部機車業已倒地，機車之車頭朝西等情。被告甲○○行經之
    道路係幹道，至該處交岔路口，設有閃光黃燈。被害人行經
    之產業道路係支線，至該處交岔路口，設有閃光紅燈等情。
  (二)參諸被害人彭文雄機車倒地之方向，及參考被告甲○○之陳
    述，可知被害人彭文雄於車禍發生當時，係沿該處產業道路
    自東往西，由苗栗縣南庄鄉南埔村往北埔村方向行駛。
  (三)是由前述之現場道路狀況而言，被告甲○○駕駛上述大貨車
    ，行經前述交岔路口，視線良好，且屬4 線車道之道路，並
    無不能注意左右車輛之行車動態，亦無不能注意左右及對向
    來車狀態之情形。
  (四)「汽車行駛至交岔路口，其行進、轉彎，應遵守燈光號誌或
    交通警察之指示，遇有交通警察指揮與燈光號誌並用時，以
    交通警察之指揮為準。」、「一、閃光黃燈表示『警告』，
    車輛應減速接近，注意安全，小心通過。二、閃光紅燈表示
    『停車再開』，車輛應減速接近，先停止於交岔路口前，讓
    幹道車優先通行後認為安全時，方得續行。」，道路交通安
    全規則第102 條第1 項第1 款、道路交通標誌標線號誌設置
    規則第211 條第1 項第1 、2 款分別定有明文。是被告甲○
    ○行經上述設有閃光黃燈之交岔路口，理應遵守上述規定，
    減速慢行，注意安全，小心通過。但其竟未注意及此，仍貿
    然通過該處交岔路口，而與沿前述產業道路，由東往西方向
    行駛，亦欲通過該處交岔路口，由被害人彭文雄所騎乘之機
    車發生碰撞，肇致本件車禍，致被害人彭文雄死亡，其有過
    失甚明。
  (五)至被告甲○○辯稱：車禍發生前，在其右方，有一台大貨車
    從砂石場出來，經過該十字路口要往北行駛，大貨車出來在
    其前方左轉時，剛好擋住其與被害人的車子，其反應不及等
    語。但就其自陳距車禍發生現場前50公尺，其已發現上述自
    砂石場出發之大貨車，且該部大貨車之動線係由右通過該處
    交岔路口往左轉，欲沿省道臺三線往北行駛等情。準此，其
    既於車禍發生前50公尺，即知另外一部大貨車之動向，並目
    睹該部大貨車業已通過該處交岔路口往北行駛之狀態，更應
    注意減速慢行，以避免車禍之發生。但其捨此不為，仍貿然
    往前行駛，肇致本件車禍發生，益見其有過失。其上述辯解
    ，不能作為有利於被告之認定。又被害人之死亡，與被告之
    過失行為間，顯有相當因果關係。
  (六)又被害人彭文雄無照騎乘前述機車，沿該處產業道路自東往
    西，由苗栗縣南庄鄉南埔村往北埔村方向行駛，行經該處交
    岔路口，因行經閃光紅燈號誌路口，未讓幹道車亦即甲○○
    所駕駛之上述自用大貨車先行，亦有過失。但揆諸最高法院
    23年上字第5223號判例意旨，可知雖被害人亦與有過失，然
    被告之過失行為與被害人之過失，併合而為危害發生之原因
    時，仍不得阻其過失責任。準此，被害人彭文雄對本件車禍
    之發生，雖與有過失，但仍不能解免被告甲○○之過失責任
    。而本件經送臺灣省竹苗區車輛行車事故鑑定委員會鑑定之
    結果，認被害人彭文雄無照駕駛重型機車，行經閃光紅燈號
    誌路口，支線車未讓幹線車先行為肇事主因，被告甲○○駕
    駛自用大貨車，行經閃光黃燈號誌路口，未減速慢行小心通
    過為肇事次因，與本院上述之認定相同，此有臺灣省竹苗區
    車輛行車事故鑑定委員會94年6 月20日竹苗鑑字第09453020
    13號函附之竹苗區940257號鑑定意見書1 份在卷可憑（參相
    卷第91至94頁）。
  (七)綜上，被告甲○○之辯解，無非臨訟卸責之詞，不足為採。
    此外，復有勘驗筆錄、臺灣苗栗地方法院檢察署相驗屍體證
    明書、相驗照片（以上參相卷第26頁、第30至33頁、第58至
    65頁）在卷可佐，其犯行洵堪認定。
三、按刑法上所謂業務，係指個人基於其社會地位繼續反覆所執
    行之事務，其主要部分之業務固不待論，即為完成主要業務
    所附隨之準備工作與輔助事務，亦應包括在內（最高法院71
    年臺上字第1550號判例參照）。查被告甲○○平日以務農並
    兼營餐飲外燴（辦桌）維生，駕駛貨車載運農用器具及外燴
    器具（廚具、碗盤、桌椅等），業據其自陳在卷，是觀諸上
    述判例意旨，其係以駕駛車輛為其附隨業務，為從事業務之
    人，應可認定，是核其所為，係犯刑法第276 條第2 項從事
    業務之人，因業務上之過失致人於死罪。又被告於肇事後犯
    罪未被有偵查權之公務員或機關發覺前，向證人即警員張文
    堯明自首坦承犯行，進而接受裁判等事實，此有苗栗縣警察
    局頭份分局南埔派出所道路交通事故肇事人自首紀錄表1份
    在卷可資佐證，應依刑法第62條自首之規定減輕其刑。爰審
    酌被告駕駛上述自用大貨車，行經前述設有閃光黃燈之交岔
    路口，疏未減速接近，注意安全，小心通過，而貿然向前行
    駛，欲通過該交岔路口，而與被害人彭文雄所騎乘之機車發
    生碰撞，導致被害人死亡，雖於犯罪後向警員自首並接受裁
    判，但嗣後於審理時否認犯行，且迄今尚未與被害人家屬達
    成民事和解，並衡酌被告就本件車禍之發生為肇事次因、其
    前述駕駛過失行為造成被害人家屬之親人死亡所遭受心理及
    精神創傷等一切情狀，量處如主文所示刑，並諭知易科罰金
    之折算標準。
據上論斷，應依刑事訴訟法第299 條第1 項前段，刑法第276 條
第2 項、第62條、第41條第1 項前段，罰金罰鍰提高標準條例第
1 條前段、第2 條，判決如主文。
本案經檢察官黃智勇到庭執行職務。
中    華    民    國    95    年    1     月    18    日
                  交通法庭審判長  法  官  柳 章 峰
                                  法  官  吳 國 聖
                                  法  官  呂 曾 達
以上正本與原本無異。
如不服本判決，應於判決送達後10日內向本院提出上訴狀（應附
繕本）。告訴人或被害人如對於本判決不服者，應具備理由請求
檢察官上訴，其上訴期間之計算係以檢察官收受判決正本之日期
為準。
                                  書記官  陳 淑 華
中    華    民    國    95    年    1     月    18    日
附錄本判決論罪之法條：
中華民國刑法第276條
(過失致死罪)
因過失致人於死者，處 2 年以下有期徒刑、拘役或 2 千元以下
罰金。
從事業務之人，因業務上之過失犯前項之罪者，處 5 年以下有期
徒刑或拘役，得併科 3 千元以下罰金。


司法院資訊處製作；財團法人民間司法改革基金會備份。
